臺灣桃園地方法院民事判決　　　　　　　 94年度訴字第190號
原　　　告　第一商業銀行股份有限公司
法定代理人　丙○○
訴訟代理人　甲○○
被　　　告　乙○○
上列當事人間請求清償債務事件，本院於民國94年3 月21日辯論
終結，判決如下：
    主    文
被告於原告以新臺幣貳佰壹拾玖萬參仟零柒元及附表所示之利息
、違約金，就訴外人張文政之財產強制執行無效果時，應為給付
。
訴訟費用由被告負擔百分之五，餘由原告負擔。
    事    實
甲、原告方面：
一、聲明：如主文所示。
二、陳述：被告乙○○於民國93年7 月23日，受訴外人張文政之
    邀為保證人，擔保張文政向原告借款新台幣（下同）220 萬
    元債務，三方並簽訂借據、優惠購屋專案貸款借款增補條款
    約定書以為憑據。查訴外人張文政於93年8 月23日起即未繳
    交本息，尚欠219 萬3,007 元及如附表所示之利息、違約金
    。依借據第10條約定，任何一宗債務不依約清償本金時，借
    款視為全部到期，為此依保證契約之法律關係，提起本件訴
    訟。
三、證據：提出借據、優惠購屋專案貸款借款增補條款約定書、
    放款戶授信明細查詢單、放款貸放傳票、轉帳收入傳票等為
    證為證。
乙、被告方面：
一、聲明：駁回原告之訴，訴訟費用由原告負擔。
二、陳述：對於原告所提之借據及優惠購屋專案貸款借款增補條
    款約定書上簽名擔任保證人，及訴外人張文政積欠219 萬3,
    007 元及如附表所示之利息、違約金債務之事實並不爭執。
    惟其所以擔任保證人，乃因前雇主以解除其店長職務為要脅
    ，未料前雇主於貸得款項後竟逃匿無蹤，其既為普通保證人
    ，原告自應就本件借款債權先向債務人張文政追償，待無結
    果或債權未滿足者，始得向其請求催討。
    理    由
一、按訴訟送達後，原告不得將原訴變更或追加他訴，但請求之
    基礎事實同一者，不在此限，民事訴訟法第255 條第1 項第
    2 款定有明文。本件原告以訴外人張文政負欠其借款債務，
    前依督促程序，聲請本院94年度促字第2184號裁定命被告乙
    ○○及訴外人張文政連帶給付219 萬3,007 元及如附表所示
    之利息與違約金獲准後，被告於法定期間提出異議，以支付
    命令之聲請視為起訴（另訴外人張文政支付命令部分則告確
    定），原告於訴訟中因被告為普通保證人而變更聲明如主文
    所示，與前揭法文規定無不合，應予准許。
二、本件原告主張被告立有保證契約且訴外人張文政欠款之事實
    ，已據其提出借據、優惠購屋專案貸款借款增補條款約定書
    、放款戶授信明細查詢單等為證，並為被告所不爭執，堪信
    為真實。
三、「稱保證者，謂當事人約定一方於他方之債務人不履行債務
    時，由其代負履行責任之契約」「保證人於債權人未就主債
    務人之財產強制執行而無效果前，對於債權人得拒絕清償。
    」民法第739 條、第745 條分別定有明文，是保證人之先訴
    抗辯權於性質上屬於一種延期性之抗辯，僅能暫時拒絕清償
    ，並不能否認債權人之權利。本件被告為前揭借款債務之普
    通保證人，其辯稱原告應先向主債務人張文政之財產進行追
    償，於執行無效果時，其始代負履行責任，洵屬有據。
四、從而，原告依保證契約之法律關係，請求原告以219 萬3,00
    7 元及附表所示之利息與違約金，就訴外人張文政之財產強
    制執行無效果時，被告應為給付，為有理由，應予准許。又
    民事訴訟法第81條規定「因下列行為所生之費用，法院得酌
    量情形，命勝訴之當事人負擔其全部或一部：一、勝訴人之
    行為，非為伸張或防衛權利所必要者。二、敗訴人之行為，
    按當時之訴訟程度，為伸張或防衛權利所必要者。」，本件
    原告以訴外人張文政負欠上項借款債務，前依督促程序，聲
    請本院94年度促字第2184號裁定命被告及訴外人連帶給付上
    項本金、利息、違約金獲准後，因被告為普通保證人，無負
    連帶清償責任，而於法定期間提出異議，乃為伸張或防衛權
    利所必要，是本院以支付命令之聲請視為起訴，依原告請求
    金額核定訴訟標的金額後，據以裁定命原告補繳之裁判費，
    應由原告負擔始屬允當，爰將本件訴訟費用負擔諭如主文第
    2 項所示。
五、結論：本件原告之訴為有理由，依民事訴訟法第81條第2 款
    ，判決如主文。
中　　華　　民　　國　　94　　年　　3 　　月　　31　　日
                          民事第三庭  法      官  劉雪惠
以上正本係照原本作成
如對本判決上訴，須於判決送達後20日內向本院提出上訴狀
中　　華　　民　　國　　94　　年　　3 　　月　　31　　日
                                      書  記  官  董淵順
